【裁判字號】    96,訴,3844
【裁判日期】    970604
【裁判案由】    營業稅
【裁判全文】
臺北高等行政法院判決
                                     96年度訴字第03844號
                              .
原      告  承業鋼鐵股份有限公司
代  表  人  甲○○董事長）住.
送達代收人  乙○○
被      告  財政部臺北市國稅局
代  表  人  凌忠嫄（局長）
訴訟代理人  丙○○
上列當事人間因營業稅事件，原告不服財政部中華民國96年9 月
17日台財訴字第09600332210 號訴願決定（案號：第00000000號
），提起行政訴訟，本院判決如下：
    主  文
原告之訴駁回。
訴訟費用由原告負擔。
    事  實
一、事實概要：本件原告民國（下同）90年7 月1 日至90年8 月
    31日進貨，未依法取得憑證，而以非實際交易對象之虛設行
    號炎明企業有限公司（下稱炎明公司）開立之統一發票8 紙
    ，金額計新臺幣（下同）5,754,960 元（不含稅），作為進
    項憑證申報扣抵銷項稅額287,784 元，經財政部臺灣省北區
    國稅局查獲通報被告所屬士林稽徵所核定補徵營業稅額287,
    748 元，並依加值型及非加值型營業稅法（下稱營業稅法）
    第51條第5 款規定按所漏稅額處2 倍罰鍰，共計575,400 元
    （計至百元止）。原告就罰鍰部分不服，申請復查，經被告
    以96年6 月14日財北國稅法一字第0960223815號復查決定書
    （下稱原處分）駁回，原告猶有未服，提起訴願亦遭決定駁
    回，遂提起本件行政訴訟。
二、兩造聲明：（原告未於言詞辯論期日到場，其聲明及主張依
    其歷次書狀之內容記載。）
（一）原告聲明：
  １、被告違章案號Ｚ0000000000000號處分書及財北國稅法字第
      0960223815號復查決定暨財政部台財訴字第096000332210
      號（案號第00000000號）訴願決定書均撤銷。
  ２、訴訟費用由被告負擔。
（二）被告聲明：
  １、請判決駁回原告之訴。
  ２、訴訟費用由原告負擔。
三、兩造之爭點：
（一）原告主張之理由：
  １、原告於90年7 至8 月間向炎明公司進貨待加工鋼材5,754,
      960 元，並由銷貨廠商載運至本公司交貨，依「稅捐稽徵
      機關管理營利事業會計帳簿憑證辦法」第21條第1 、2 項
      規定：（第一項）「對外營業事項之發生，營利事業應於
      發生時自他人取得原始憑證，如進貨發票，或給予他人原
      始憑證，如銷貨發票。給與他人之憑證，應依次編號並自
      留存根或副本。」、（第二項）「前項所稱營業事項包括
      營利事業之貨物、資產、勞務等交易事項。」，及同辦法
      第22條前段規定：「各項外來憑證或對外憑證應載有交易
      雙方名稱、地址、統一編號、交易日期、品名、數量、單
      價、金額、銷售額及營業稅額並加蓋印章。」原告經已依
      上述規定取得並保存憑證，至有關進貨之簽收單等附屬憑
      單，因進銷間權利義務關係已完成交易而無爭議，且歷時
      已久，原告亦經搬遷營業地址，上述附屬憑證亦非上開法
      令規定應予保存之憑證，故尚無應予保存之義務，從而原
      告保存進項憑證未保存其附屬憑證並無違反上開規定應作
      為之義務。
  ２、原告對系爭事件銷售情形正常，符合交易之常規。又原告
      與炎明公司交易期間，炎明公司尚無報稅不正常之情事，
      故原告與其往來，不疑有他。但被告以原告取得並以加值
      型及非加值型營業稅法（下稱營業稅法）第19條第1 項不
      得扣抵之進項稅額扣抵銷項稅額，除補徵營業稅額287,74
      8 元外，並處2 倍罰鍰計575,400 元。原告不知銷貨廠商
      炎明公司不依規定繳納銷項稅額，當原告知悉其未繳營業
      稅時，原告已代其補繳完畢，故本稅尚無爭議。
  ３、按行政罰法第7 條規定：「違反行政法上義務之行為非出
      於故意或過失者，不予處罰。法人、設有代表人或管理人
      之非法人團體、中央或地方機關或其他組織違反行政法上
      義務者，其代表人、管理人、其他有代表權之人或實際行
      為之職員、受僱人或從業人員之故意、過失，推定為該等
      組織之故意、過失。」故被告處原告罰鍰應舉證原告有無
      故意或過失情事。按原告於復查及訴願申請上均主張銷售
      廠商與原告交易時，已查明銷貨廠商報稅正常，原告才與
      其交易，又鋼材甚為笨重，依一般交易常規亦必銷貨廠商
      載貨至進貨廠商或進貨廠商指定地點交貨，原告為恐銷貨
      廠商非實際交易對象，故付款方式仍直接匯入銷貨廠商帳
      戶或以禁止背書轉讓抬頭為銷貨廠商炎明公司之支票支付
      貨款，原告對本系爭交易案件已盡注意之能事，尚無應注
      意而不注意之疏失。至款項支付後，銷貨廠商如何支配該
      筆款項，尚非原告所能控制。至復查及訴願決定略以系爭
      事件資金往來係原告為製作資金流程而設，顯係臆測之詞
      ，以臆測為主觀判斷而為行政處分顯係欠缺法律證據力，
      並有違行政程序法第5 條「行政行為之內容應明確。」之
      明確原則及第8 條「行政行為，應以誠實信用之方法為之
      ，並應保護人民正常合理之信賴。」之誠實信用原則。
  ４、另縱原告有過失之疏失，依財政部96年3 月28日台財稅字
      第09604513704 號修正「稅務違章案件裁罰金額或倍數參
      考表」，以有進貨事實依營業稅法第19條第1 項第1 款至
      第5 款規定不得扣抵之進項稅額申報扣抵者，以書面承認
      違章事實，在裁罰處分核定前已補繳稅款處1 倍之罰鍰，
      請改按1 倍之罰鍰。
（二）被告主張之理由：
  １、按「營業人左列進項稅額，不得扣抵銷項稅額：一、購進
      之貨物或勞務未依規定取得並保存第三十三條所列之憑證
      者。」、「本法第五十一條第五款所定虛報進項稅額，包
      括依本法規定不得扣抵之進項稅額、無進貨事實及偽造憑
      證之進項稅額而申報退抵稅額者。」為營業稅法第19條第
      1 項第1 款及同法施行細則第52條第1 項所明定。次按「
      取得虛設行號發票申報扣抵之案件…2.有進貨事實者…（
      2 ）因虛設行號係專以出售統一發票牟取不法利益為業，
      並無銷貨事實，故取得虛設行號發票之營業人，自亦無向
      該虛設行號進貨並支付進項稅額之事實，除該營業人能證
      明確有支付進項稅額予實際銷貨之營業人，並經稽徵機關
      查明該稅額已依法報繳者，應依營業稅法第十九條第一項
      第一款規定，就其取得不得扣抵憑證扣抵銷項稅額部分，
      追補稅款，不再處漏稅罰外，其虛報進項稅額，已構成逃
      漏稅，應依營業稅法第五十一條第五款規定補稅並處罰。
      」、「一、稽徵機關查核營業人取得涉嫌虛設行號涉案期
      間開立之統一發票申報扣抵銷項稅額案件，仍應就交易雙
      方之進、銷貨情形覈實查核，不得逕按財政部八十三年七
      月九日台財稅字第八三一六○一三七一號函辦理，如無法
      查明營業人確無向其進貨，且該涉嫌虛設行號已依規定按
      期申報進、銷項資料，並按其應納稅額繳納者，應免予補
      稅處罰。二、本令發布日前之未確定案件，稽徵機關應儘
      速再予查核，依上開規定辦理。」為財政部83年7 月9 日
      台財稅第831601371 號函及95年5 月23日台財稅字第0950
      4535500 號令所明釋。
  ２、本件原核定原告於90年7 月、8 月間進貨，有進貨事實，
      惟未依規定取得交易對象進項憑證，卻取得虛設行號炎明
      公司開立之統一發票8 紙，以不實憑證申報扣抵銷項稅額
      ，虛報進項稅額287,748 元，違反前揭營業稅法規定，顯
      有逃漏營業稅事實，其違章事實，有財政部臺灣省北區國
      稅局刑事案件移送書及專案統一發票查核清單等影本可稽
      ，被告依法予以補稅及處漏稅罰，並無違誤。
  ３、又原告主張確與炎明公司進貨，提示有匯款單，惟炎明公
      司90年度申報銷售額高達2,368 萬元，然炎明公司帳戶卻
      僅有原告款項匯入紀錄，且款項匯入後隔日即以現金領出
      ，該帳戶顯係為製作資金流程而設，無法證明炎明公司係
      原告實際交易對象，類似案例經臺北高等行政法院判決該
      帳戶非正常營業用帳戶，有95年度訴字第1449號判決書可
      資參照。再且，本件系爭進貨品名係鋼板，惟炎明公司系
      爭期間進貨均取自其他虛設行號，顯無進銷貨事實，自無
      可能銷售系爭銷售額達575 萬元之鋼材予原告，且原告亦
      未提示與炎明公司交易有關之進貨及貨款簽收章，無法證
      明其與炎明公司確有交易。是原告主張與炎明公司交易，
      惟依其提示之資料查證後，無法證明原告與炎明公司有交
      易，按「當事人主張事實，須負舉證責任，倘其所提出之
      證據，不足為主張事實之證明，自不能認其主張之事實為
      真實。」最高行政法院（89年7 月1 日改制前為行政法院
      ）36年判字第16號判例意旨可資參照，本件依原告提示資
      料查證，自難認其主張為真實。是本件係依原告提示資料
      查證後，方予核認原告與炎明公司無交易事實，並無原告
      所稱原處分機關僅以臆測推論原告與炎明公司無交易之情
      形。
  ４、另依稅捐稽徵機關管理營利事業會計帳簿憑證辦法第21條
      第1 項前段規定，營業人有自實際交易相對人取得原始憑
      證之作為義務。本件原告實際交易相對人既非虛設行號之
      炎明公司，卻取得其統一發票，已違反前揭作為義務。另
      原告未依法保存系爭交易憑證以供稽徵機關查核，顯有應
      注意、能注意而不注意之疏失。
  ５、再且，炎明公司90年進項憑證均取自其他虛設行號，係以
      虛進虛銷方式幫助他人逃漏稅，本質上即屬虛設行號，因
      虛設行號係專以出售統一發票牟取不法利益為業，並無銷
      貨事實，故取得虛設行號統一發票之營業人，自亦無向該
      虛設行號進貨並支付進項稅額之事實，依財政部96年3 月
      28日修正「稅務違章案件裁罰金額或倍數參考表」，漏稅
      額超過20萬元，有進貨卻取得虛設行號進項憑證虛報進項
      稅額者，並無處1 倍罰鍰之適用規定。是原告要求本件縱
      有違章應改處1 倍罰鍰云云，依法無據。
  ６、綜上，本件原告違章事證明確已如前述，原處分按所漏稅
      額287,748 元處2 倍罰鍰575,400 元（計至百元止）並無
      違誤。
    理  由
一、本件原告經合法通知，未於言詞辯論期日到場，核無行政訴
    訟法第218 條準用民事訴訟法第386 條各款所列情形，爰依
    被告之聲請，由其一造辯論而為判決。
二、原告起訴主張：本件原告向炎明公司進貨，已依規定取得並
    保存進貨發票，至進貨之簽收單等附屬憑證，因歷時已久且
    搬遷營業地址，又非依法應保存之憑證，故未予保存並未違
    反作為義務。又本件系爭銷售情形符合交易常規，交易期間
    ，炎明公司亦無報稅不正常情事，原告並不知該公司未繳納
    銷項稅額，而原告已查明該公司報稅正常始與其交易，且恐
    該公司非實際交易對象，乃以直接匯入該公司帳戶或以禁止
    背書轉讓抬頭為該公司之支票付款，尚無過失。又被告以該
    帳戶顯係為製作資金流程而設，顯係臆測之詞欠缺證據力，
    被告應舉證原告有違章之故意或過失，原處分有違行政行為
    之明確性及誠實信用原則。又縱原告有過失，因原告在裁罰
    處分核定前已補繳稅款，亦應改處1 倍之罰鍰，為此，提起
    行政訴訟，求為判決如訴之聲明所示云云。
三、被告則以：本件原告於90年7 月、8 月間進貨，未依規定取
    得交易對象進項憑證，卻取得虛設行號炎明公司開立之統一
    發票8 紙，以不實憑證申報扣抵銷項稅額，虛報進項稅額28
    7,748 元，顯有逃漏營業稅事實，被告依法予以補稅及裁罰
    ，並無違誤。又被告於依原告提示資料查證後，方予核認炎
    明公司為虛設行號、原告與炎明公司間無交易事實，並無原
    告所稱原處分機關僅以臆測推論原告與炎明公司無交易之情
    形。另依稅捐稽徵機關管理營利事業會計帳簿憑證辦法第21
    條第1 項前段規定，營業人有自實際交易相對人取得原始憑
    證之作為義務。本件原告實際交易相對人既非炎明公司，卻
    取得其統一發票，已違反前揭作為義務，復未依法保存系爭
    交易憑證以供稽徵機關查核，顯有應注意、能注意而不注意
    之疏失。再者，炎明公司90年進項憑證均取自其他虛設行號
    ，係以虛進虛銷方式幫助他人逃漏稅，本質上即屬虛設行號
    ，因虛設行號係專以出售統一發票牟取不法利益為業，並無
    銷貨事實，故取得虛設行號統一發票之營業人，自亦無向該
    虛設行號進貨並支付進項稅額之事實，而本件原告有進貨卻
    取得虛設行號進項憑證虛報進項稅額，漏稅額超過20萬元，
    依財政部96年3 月28日修正之稅務違章案件裁罰金額或倍數
    參考表，並無處1 倍罰鍰之適用規定，原告主張改處1 倍罰
    鍰云云，依法無據等語，資為抗辯。
四、按「營業人當期銷項稅額，扣減進項稅額後之餘額，為當期
    應納或溢付營業稅額。」、「營業人左列進項稅額，不得扣
    抵銷項稅額：一、購進之貨物或勞務未依規定取得並保存第
    33條所列之憑證者。」及「營業人以進項稅額扣抵銷項稅額
    者，應具有載明其名稱、地址及統一編號之左列憑證：一、
    購買貨物或勞務時，所取得載有營業稅額之統一發票。」、
    「納稅義務人，有左列情形之一者，除追繳稅款外，按所漏
    稅額處1 倍至10倍罰鍰，並得停止其營業…五、虛報進項稅
    額者。」分別為行為時營業稅法第15條第1 項、第19條第1
    項第1 款及第33條第1 款、第51條第5 款所明定。又「…營
    業人取得非實際交易對象所開立之統一發票作為進項憑證申
    報扣抵銷項稅額案件之處理原則。…說明：二、…對於營業
    人取得非實際交易對象所開立之統一發票作為進項憑證申報
    扣抵銷項稅額之案件，應視情節，分別依下列原則處理：（
    一）取得虛設行號發票申報扣抵之案件：…2 、有進貨事實
    者：（1 ）進貨部分，因未取得實際銷貨人出具之憑證，應
    依稅捐稽徵法第44條規定處以行為罰。（2 ）因虛設行號係
    專以出售統一發票牟取不法利益為業，並無銷貨事實，故取
    得虛設行號發票之營業人，自亦無向該虛設行號進貨並支付
    進項稅額之事實，除該營業人能證明確有支付進項稅額予實
    際銷貨之營業人，並經稽徵機關查明該稅額已依法報繳者，
    應依營業稅法第19條第1 項第1 款規定，就其取得不得扣抵
    憑證扣抵銷項稅額部分，追補稅款，不再處漏稅罰外，其虛
    報進項稅額，已構成逃漏稅，應依營業稅法第51條第5 款規
    定補稅並處罰。…」、「…營業人觸犯營業稅法第51條各款
    ，如同時涉及稅捐稽徵法第44條規定者，參照行政法院84年
    9 月20日9 月份第2 次庭長評事聯席會議決議意旨，勿庸併
    罰，應擇一從重處罰。…」分別經財政部83年7 月9 日台財
    稅第831601371 號函釋（下稱財政部83年7 月9 日函釋）及
    85年4 月26日台財稅第851903313 號函釋（下稱85年4 月26
    日函釋）揭示在案，而上開函釋係財政部基於職權，就營業
    人取得非實際交易對象所開立之統一發票作為進項憑證申報
    扣抵銷項稅額案件之處理原則為釋示，未逾越法律規定，自
    得援用。
五、經查，本件原告於90年7 月1 日至90年8 月31日進貨，取具
    炎明公司開立之統一發票8 紙，金額共計5,754,960 元（不
    含稅），作為進項憑證申報扣抵銷項稅額287,784 元，案經
    財政部臺灣省北區國稅局查獲，通報被告所屬士林稽徵所審
    核認原告以非實際交易對象之虛設行號炎明公司開立之統一
    發票作為進項憑證申報扣抵銷項稅額，遂核定補徵營業稅額
    287,748 元，並依營業稅法第51條第5 款規定按所漏稅額處
    2 倍罰鍰，共計575,400 元（計至百元止），原告就罰鍰部
    分不服，申請復查等情，為兩造所不爭執，且有財政部臺北
    市國稅局士林稽徵所處分書（95年2 月15日，處分書編號Ｚ0
    000000000000號）、徵銷明細清單、徵銷明細檔查詢、復查
    申請書、違章案件罰鍰繳款書、專案申請調檔統一發票查核
    清單、承諾書、被告所屬士林稽徵所94年11月8 日財北國稅
    士林營業字第0940207071號函、95年7 月11日財北國稅士林
    營業字第0950010455號函、財政部臺灣省北區國稅局刑事案
    件移送書、統一發票等件附原處分卷可稽。又查，炎明公司
    之負責人殷松輝係於90年間與訴外人陳宏澤（原名陳良民，
    業於94年5 月17日死亡）共同基於填製不實會計憑證以幫助
    他人逃漏營業稅捐之概括犯意聯絡，以每月二萬元之代價同
    意自90年5 月22日起至91年7 月8 日止擔任該公司之負責人
    ，且明知炎明公司並無於系爭違章期間如實際營業銷貨予原
    告，竟任由陳宏澤先後多次以炎明公司名義填製買受人、時
    間、銷售金額及稅額均不實之統一發票後，交付原告作為進
    項憑證，持以向稅捐機關申報扣抵進項營業稅款，以此不正
    當方法連續幫助原告逃漏營業稅捐等情，業據訴外人殷松輝
    於臺灣臺北地方法院95年度簡字第798 號商業會計法案件審
    理中供承不諱（95年度簡字第798 號刑事簡易判決附卷第73
    頁至第93頁參照），而殷松輝違犯商業會計法、稅捐稽徵法
    乙案，經臺灣臺北地方法院檢察署檢察官聲請簡易判決處刑
    （94年度偵字第19005 號）後，經臺灣臺北地方法院以95年
    度簡字第798 號刑事判決判處殷松輝有期徒刑4 月（臺灣臺
    北地方法院檢察署檢察官94年度偵字第19005 聲請簡易判決
    處刑書、臺灣臺北地方法院95年度簡字第798 號刑事簡易判
    決附卷第73頁至第97頁參照），另炎明公司系爭期間進貨均
    取自其他虛設行號一節，則有（炎明公司）營業人進銷項交
    易對象彙加明細表（進項來源）附原處分卷第93-95 頁可考
    ，顯無進貨事實，從而，亦無銷貨之可能。是炎明公司於系
    爭違章期間係專以出售統一發票牟取不法利益為業，並無實
    際營業進銷貨事實，屬前揭財政部83年7 月9 日函釋所稱之
    虛設行號乙事，即堪認定，從而，原告自無與炎明公司為實
    際交易之可能。又原告就此業經出具承諾書表明本件確實進
    貨未依規定取得憑證屬實（附原處分卷第30頁參照），是原
    告實際交易對象非炎明公司一事，亦足認定。至於原告就此
    雖提出第一商業銀行活期存款存摺、支票存款明細分類帳、
    匯款通單、原告轉帳傳票等件為憑，惟查：炎明公司90年度
    申報銷售額高達2,368 萬元，然該公司帳戶卻僅有原告款項
    匯入紀錄，且款項匯入後隔日即以現金領出等情，業據被告
    提出炎明公司申報書（按年度）跨中心查詢、台北富邦商業
    銀行股份有限公司八德公司96年4 月11日北富銀八德字第00
    052 號函暨90年7 月1 日至同年12月21日存款往來明細表、
    農安分行96年5 月16日北富銀農安字第9660004600號函暨取
    款憑條、承德分公司96年5 月17日（96）北富銀承德字第01
    3 號函暨取款憑條附原處分卷第100 、38、39、55至63頁參
    照，顯與交易常情相悖，炎明公司帳戶顯係實際交易人為規
    避稅捐稽查、刑事查緝所設，原告所提活期存款存摺、支票
    存款明細分類帳、匯款通單、轉帳傳票等，尚不足執以為有
    利於原告之認定。原告稱：被告以該帳戶顯係為製作資金流
    程而設，顯係臆測之詞云云，要無可採。
六、次按「說明…二、…有關營業人虛報進項稅額之結果，有無
    發生逃漏稅款，應依左列原則認定：（一）違章行為發生日
    至查獲日（調查基準日）以前各期之期末累積留抵稅額，如
    均大於或等於虛報之進項稅額者，則實際並未造成逃漏稅款
    ，可依本部八十三年十二月六日台財稅第八三一六二四四○
    一號函釋規定，免按營業稅法第五十一條第五款規定處罰。
    （二）違章行為發生日起至查獲日（調查基準日）以前各期
    之中，任何一期之期末累積留抵稅額如小於所虛報之進項稅
    額者，則已發生以虛報進項稅額扣抵銷項稅額之情事，應就
    查獲前各期實際扣抵數予以加總計算漏稅額，按營業稅法第
    五十一條第五款規定處罰。」為財政部85年2 月7 日台財稅
    字第851894251 號函釋所明揭，而上開函釋係財政部基於職
    權，就加值型及非加值型營業稅法第51條第5 款規定有關漏
    稅額之計算所為之釋示未逾越法律規定，自得援用。本件自
    原告違章行為（90年7 月間）發生日起至94年11月間查獲時
    止，原告之最低期末累積留抵稅額為0 等情，有留抵稅額明
    細線上查詢作業附卷第66至68頁可憑，據此，原告虛報之進
    項稅額於上開期間業已扣抵銷項稅額，足堪認定，從而，其
    虛報之進項稅額揆諸前揭說明即為漏稅額，自應追繳稅款及
    受罰。原處分認原告於首揭期間有進貨事實，取具非實際交
    易對象之虛設行號炎明公司開立之統一發票作為進項憑證，
    申報扣抵銷項稅額，虛報進項稅額287,784 元，違反行為時
    營業稅法第19條第1 項第1 款等規定，乃依加值型及非加值
    型營業稅法第51條第5 款之規定，核定漏稅額為287,748 元
    ，進而予以補徵裁罰，於法並無不合。
七、末按「五、虛報進項稅額者。一、有進貨事實者：…（三）
    取得虛設行號所開立之憑證申報扣抵。一、按所漏稅額處5
    倍之罰鍰。但於裁罰處分核定前已補繳稅款及以書面或於談
    話筆（紀）錄中承認違章事實者，處2 倍罰鍰…」為財政部
    94年6 月2 日台財稅字第09404539890 號令頒之稅務違章案
    件裁罰金額或倍數參考表所揭明，而上開裁罰金額或倍數參
    考表係主管機關財政部，分別就稅捐稽徵法、綜合所得稅、
    營利事業所得稅、貨物稅、菸酒稅、營業稅等稅務違章案件
    之不同情節，訂定不同之處罰額度，復就行為人是否已補繳
    稅款、以書面或於談話筆（紀）錄中承認違章事實及何時承
    認等分別作為減輕處罰之事由，其除作原則性或一般性裁量
    基準外，另有例外情形之裁量基準，與法律授權目的尚無牴
    觸。從而，稅捐稽徵機關援引上開裁罰基準作成行政處分，
    自屬適法。
（一）原告就此固主張：伊向炎明公司進貨，已依規定取得並保
      存進貨發票，系爭銷售情形符合交易常規，且伊已查明該
      公司報稅正常始與其交易，貨款亦直接匯入該公司帳戶或
      以禁止背書轉讓抬頭為該公司之支票付款，尚無過失云云
      。惟查，本件原告未實際與炎明公司交易，炎明公司帳戶
      係實際交易人為規避稅捐稽查、刑事查緝所設，已如前述
      ；另查：(1)炎明公司於系爭年度2 月份並未依限申報營業
      銷售額一節，有炎明公司申報書（按年度）跨中心查詢附
      原處分卷第100 頁可憑；(2)炎明公司於90年7 、8 月間營
      業處所設於臺北市松山區○○○路○ 段294 號4 樓之1 （
      炎明公司變更登記表、臺北市政府建設局90年6 月8 日北
      市建商二字第90284834號函附卷第122 頁正反面參照），
      原告如確有與炎明公司實際進行交易，則其就炎明公司營
      業處所當無不知之理，焉有於取得炎明公司開立之統一發
      票時就其上營業處所記載為臺北市○○區○○路2 段21號
      未予理會並詳加查詢之理，是原告稱伊查明炎明公司報稅
      正常始與其交易，系爭銷售情形符合交易常規，貨款亦以
      匯款及交付票據方式給付，尚無過失云云，洵難憑採。
（二）本件原告於90年7 月1 日至90年8 月31日進貨，未依法取
      得憑證，而以非實際交易對象之虛設行號炎明公司開立之
      統一發票8 紙作為進項憑證，申報扣抵銷項稅額，虛報進
      項稅額287,784 元，已如前述，而營業人以進項稅額扣抵
      銷項稅額，如其購進之貨物或勞務未依規定取得並保存第
      33條所列之憑證不得為之，為營業稅法第15條所明定，是
      原告於購進系爭貨物取得憑證之初，本應注意交易對象及
      憑證上銷貨營業人之同一性及真實性，竟收取非實際交易
      對象之虛設行號炎明公司統一發票，進而執之以進項稅額
      扣抵銷項稅額，自有過失，而應受罰；本件原處分審酌原
      告違章情節輕重、原告已補交稅款並出具書面承認違章事
      實等情，並參考稅務違章案件裁罰金額或倍數參考表，依
      加值型及非加值型營業稅法第51條第5 款按所漏稅額處2
      倍罰鍰，共計575,400 元（計至百元止），並無裁量怠惰
      、裁量逾越或裁量濫用之違法情事，於法無違。
（三）至於稅務違章案件裁罰金額或倍數參考表之性質僅為協助
      下級機關行使裁量權而訂頒之裁量基準，並非稅捐稽徵法
      第1 條之1 所稱解釋函令，亦非法律，亦難認有適用稅捐
      稽徵法第48條之3 所定從新從輕原則暨加值型及非加值型
      營業稅法第53條之1 前段從新原則可言，從而，本件原告
      營業稅違章事件行政救濟程序中，財政部訂頒之稅務違章
      案件裁罰金額或倍數參考表縱有修正變動，於原處分適法
      與否之認定無涉。更況財政部96年3 月28日台財稅字第09
      604513704 號修正「稅務違章案件裁罰金額或倍數參考表
      」就營業稅法第51條第5 款虛報進項稅額部分固修正為：
      「五、虛報進項稅額者。一、有進貨事實者：…（三）取
      得虛設行號所開立之憑證申報扣抵。一、按所漏稅額處『
      3 』倍之罰鍰。但於裁罰處分核定前已補繳稅款及以書面
      或於談話筆（紀）錄中承認違章事實者，處2 倍罰鍰…」
      ，惟於營業人有進貨事實取得虛設行號所開立之憑證申報
      扣抵，虛報進項稅額者之裁罰倍數並無更動，原告稱本件
      依財政部96年3 月28日台財稅字第09604513704 號函修正
      「稅務違章案件裁罰金額或倍數參考表」規定應按所漏稅
      額處1 倍之罰鍰云云，應屬誤會，併此敘明。
八、綜上所述，原處分認事用法並無違誤，訴願決定遞予維持，
    亦無不合，原告徒執前詞，訴請撤銷訴願決定及原處分關於
    罰鍰部分，為無理由，應予駁回。
九、本件事證已臻明確，兩造其餘攻擊、防禦方法，經核與判決
    之結果不生影響，無庸逐一論述，併予敘明。
十、據上論結，本件原告之訴為無理由，爰依行政訴訟法第98條
    第1 項前段、第218 條、民事訴訟法第385 條第1 項前段之
    規定，判決如主文。
中    華    民    國    97    年     6    月     4    日
                臺北高等行政法院第一庭
                                審判長法  官  王立杰
                                      法  官  林惠瑜
                                      法  官  周玫芳
上為正本係照原本作成。
如不服本判決，應於送達後20日內，向本院提出上訴狀並表明上
訴理由，如於本判決宣示後送達前提起上訴者，應於判決送達後
20日內補提上訴理由書（須按他造人數附繕本）。
中    華    民    國    97    年     6    月     4    日
                                      書記官  何閣梅


司法院資訊處製作；財團法人民間司法改革基金會備份。
